臺灣宜蘭地方法院民事判決　九十二年度婚字第二二一號
　　原　　　告　乙○○
　　被　　　告　甲○○○
右當事人間請求離婚事件，業於民國九十二年十二月十九日言詞辯論終結，本院判決
如左：
    主      文
准原告與被告離婚。
訴訟費用由被告負擔。
    事      實
甲、原告方面：
一、聲明：如主文所示。
二、陳述：
（一）兩造於民國五十年六月十日結婚，不料被告自五十八年一月十二日無故離家，
      棄置三名子女於不顧，顯然違背同居義務，為此原告前向鈞院訴請被告履行同
      居，並經鈞院以八十四年度婚字第三０號判決原告勝訴確定在案。
（二）上開履行同居訴訟判決確定後，被告仍未回家履行同居，而又無不能同居之正
      當理由，足證被告惡意遺棄原告在繼續狀態中，爰依民法第一千零五十二條第
      一項第五款之規定，訴請判准原告與被告離婚。
三、證據：提出戶籍謄本二件、民事判決暨確定證明書各一件，並聲請訊問證人羅瑞
    雄、羅建興、羅建國。
乙、被告方面：
一、聲明：駁回原告之訴。
二、陳述：
（一）離婚可以，但被告現在經濟上有困難，原告應補償被告；且兩造分居三十幾年
      來，被告並非從未返回宜蘭，原告的父親生病，被告有回宜蘭探視一次，原告
      的母親生病，被告亦回宜蘭探視一次；又原告父親過世時，因被告生病，故未
      協辦喪事，原告母親過世時，因被告身體也不是很爽快，所以也沒有奔喪。
（二）三十幾年前被告曾被原告吊起來打，故被告實係因受原告不堪同居之虐待而離
      家，並非無故離家。
三、證據：聲請訊問證人羅麗寶。
丙、本院依職權調閱八十四年度婚字第三０號履行同居事件卷宗。
    理      由
一、兩造有婚姻關係現仍存續中，有原告提出之戶籍謄本二件為證，並為被告所不爭
    執，自堪信為真實。
二、按夫妻之一方以惡意遺棄他方在繼續狀態中者，構成判決離婚之事由，民法第一
    千零五十二條第一項第五款定有明文。又夫妻之一方無正當理由，不盡同居或支
    付家庭生活費用之義務，即屬以惡意遺棄他方，最高法院三十九年臺上字第四一
    五號亦著有判例可資參照。經查，被告自五十八年一月十二日無故離家，棄置三
    名子女於不顧，顯然違背同居義務，為此原告前向本院訴請被告履行同居，經本
    院以八十四年度婚字第三０號判決原告勝訴確定，惟履行同居訴訟判決確定後，
    被告無正當理由，卻仍未回家履行同居義務之事實，有民事判決暨確定證明書各
    一件附卷可稽，並經本院依職權調閱八十四年度婚字第三０號履行同居事件卷宗
    查核屬實，且與證人即原告之弟羅瑞雄到庭證述情節相符，原告之主張，應堪信
    為真實。次查，被告於子女年幼時即離家出走，三十幾年來，對原告未履行同居
    義務，對子女未盡保護教養之責任，對公婆則未善盡養生送死之孝道，兩造之婚
    姻早已名存實亡等情，業據證人即兩造之子女羅建興、羅建國、羅麗寶到庭證述
    無訛，三人並一致表示被告離家之原因可能很多，但原告是個孝子，並無虐待被
    告之行為；經核證人前後到庭所為之證詞並無矛盾，而其等為兩造之子女，與兩
    造關係同等密切，且心智成熟、舉止理性，應無刻意誣陷被告之理，其等之證詞
    自極具證據價值；則被告雖抗辯「三十幾年前被告曾被原告吊起來打，故被告實
    係因受原告不堪同居之虐待而離家，並非無故離家」等語，惟其既不能舉證以實
    其說，又與證人之證詞有間，即不足採信，故被告未履行同居義務不能認為有正
    當理由。末查，被告雖又抗辯「離婚可以，但被告現在經濟上有困難，原告應補
    償被告」等語，惟本院斟酌全辯論意旨及調查證據之結果，認被告在長達三十幾
    年的時間裡，既未與原告履行同居生活，且未善盡照養子女、孝順公婆之義務，
    衡量兩造之可歸責性，被告之過失程度明顯大於原告；況被告亦坦承早無維繫本
    件婚姻之意欲，三十幾年來兩造間又無任何經濟上之互動關係，被告實無任何得
    向原告請求金錢上之補償或賠償之法律上基礎。
三、綜上所述，堪認被告在三十幾年的時間裡，既未盡同居義務，亦未盡支付家庭生
    活費用之義務，且無不能同居之正當理由，揆諸首開規定及前揭判例意旨，被告
    自係以惡意遺棄原告在繼續狀態中，原告據以訴請判准兩造離婚，即屬正當，應
    予准許。
四、據上論結，原告之訴為有理由，依民事訴訟法第七十八條，判決如主文。
中　　　華　　　民　　　國　　九十三　　年　  　一  　　月　    二    　日
                                臺灣宜蘭地方法院家事法庭
~B法　　　官　周健忠
右正本與原本無異。
如不服本判決，應於收受送達後廿日內向本院提出上訴狀（應附繕本）。
中　　　華　　　民　　　國　　九十三　　年　　　一　　　月　　　五　　　日
~B書　記　官　廖文章
